臺灣板橋地方法院民事判決　　　　　　　　　　　　　九十三年度訴字第六０二號
　　原　　　告　乙○○
　　訴訟代理人　陳金漢律師
　　被　　　告　松林夏商業股份有限公司
　　法定代理人　甲○○
　　訴訟代理人　廖忠信律師
　　複 代理 人　周文哲律師
右當事人間請求損害賠償等事件，於中華民國九十三年八月十六日言詞辯論終結，本
院判決如左：
    主　　　文
原告之訴及假執行之聲請均駁回。
訴訟費用由原告負擔。
    事實及理由
一、原告主張：
  (一)事實內容：
　　緣原告為臺北市○○○路一四一號一、二樓（簡稱系爭房屋）之承租人，一樓經
　　營夢盒子商行、二樓為原告辦公室，民國九十一年四月二十六日系爭房屋之二樓
　　發生火災，火勢延燒至隔壁一四三號服飾行及同棟三、四樓房東張文寧、張文興
　　所有之房屋。嗣經臺北市政府消防局勘驗鑑定結果，起火點為冷氣機內部電源線
　　，起火原因為電氣（冷氣機）因素致起火燃燒，有臺北市政府消防局火災原因調
　　查報告書可憑。
　(二)請求金額：
　　火災發生後，原告委請威朋工程行林紹亮先生重新裝修原告承租之二樓及房東張
　　文寧、張文興三、四樓房屋，其中原告二樓部分花費新臺幣（下同）三十萬八千
　　三百二十五元，房東張文寧、張文興二人三、四樓花費七十五萬五千二百八十元
　　。
　(三)請求權基礎：
　　起火點之冷氣機乃被告所製造，為原告於八十九年八月一日向東昇空調有限公司
　　所購買及安裝保養，依消費者保護法第七條第一項規定：「從事設計、生產、製
　　造商品或提供服務之企業經營者，於提供商品流通進入市場，或提供服務時，應
　　確保該商品或服務，符合當時科技或專業水準可合理期待之安全性。」、第三項
　　規定：「企業經營者違反前二項規定，致生損害於消費者或第三人時，應負連帶
　　賠償責任。但企業經營者能證明其無過失者，法院得減輕其賠責任。」原告爰依
　　上述條文規定請求被告賠償損害等語。並聲明：1.被告應給付原告壹佰零陸萬參
　　仟陸佰零伍元及自起訴繕本送達翌日起至清償日止按年息百分之五計算之利息。
  　2.請准供擔保後宣告假執行。
二、被告則以：
  (一)按「消費者在主張消保法之際，仍須先就其所受之損害、企業經營者之商品或服
  　務之瑕疵與該瑕疵和損害之間的因果關係負舉證責任才行。」、「消費者若要向
  　企業經營者請求無過失責任之損害賠償，必須要證明其遭受損害，企業經營者所
  　製造之商品或服務有瑕疵，而且瑕疵與損害之間有相當因果關係。」有學者馮震
  　宇、姜志俊、謝穎青及姜炳俊等合著之消費者保護法解讀可參。準此原告既認本
  　件火災係肇因於系爭冷氣機之瑕疵，自應就系爭冷氣機之瑕疵及該瑕疵與本件火
  　災之相當因果關係負舉證責任甚明。惟依臺北市政府消防局就本件火災鑑定報告
  　書記載起火原因「．．３經檢視．．，以通電中電源線短路所造成之可能性較大
  　。」；又製作前揭鑑定報告即臺北市政府消防局隊員吳宗翰於九十三年三月十六
  　日另案  鈞院九十二年度訴字第九四五號事件審理時亦證稱：「（問：電源線燒
  　燬一般原因是什麼？）…局部電阻過熱會導致發熱，以致短路。」、「（問：局
  　部電阻過大原因？）人為因素或折到、壓到或半斷線都有可能。」、「（問：人
  　為因素所指？）使用太多電器超過負荷，或現場壓到、折到電線。」，即據前揭
  　鑑定報告書所載，僅係推測並無法證明本件火災之發生確係被告所生產之冷氣機
  　之瑕疵所致，且製作鑑定報告書之吳宗翰前述電線短路之「人為因素」，亦顯與
  　系爭冷氣機無關；又現場一四一號二樓後側原有天井，被告將天井搭蓋，並以鐵
  　柵分隔作為室內使用，是否因此致通風不良而發生火災抑或致損害擴大，亦未可
  　知，職是原告倘無法舉證證明被告所生產之系爭冷氣機有瑕疵且與本件火災有因
  　果關係，其依據消費者保護法第七條規定請求被告應負損害賠償責任云云，即無
  　理由，應予駁回。
　(二)復按消費者保護法第七條第一項規定「從事設計、生產、製造商品或提供服務之
　　企業經營者，於提供商品流通進入市場，或提供服務時，應確保該商品或服務，
　　符合當時科技或專業水準可合理期待之安全性。」、同法第七條之一規定「企業
　　經營者主張其商品於流通入市場或其服務於提供時，符合當時科技或專業水準可
　　合理期待之安全性者，就其主張之事實負舉證責任。」查被告生產型號ＳＫ３２
　　１Ｐ之冷氣機業由經濟部商品檢驗局依產品有全標誌管理辦法第七條規定審查，
　　並獲頒該局產品安全標誌證明書；又系爭冷氣機之電源線係購自穩態企業有限公
　　司（簡稱穩態公司），而穩態公司所生產電源線所使用之電線係購自一六電線電
　　纜股份有限公司（簡稱一六公司），查一六公司生產之電線業經ＣＮＳ認證通過
　　，認證編號為檢內登字第三四四○二三號」，即系爭冷氣機電源線業由經濟部商
　　品檢驗局依國家標準檢驗合格，足證被告所生產之冷氣機確實符合消費者保護法
　　所定當時科技或專業水準可合理期待之安全性至明。
　(三)又本件原告僅承租系爭一、二樓，其請求系爭三、四樓之裝修費用部分顯係當事
　　人不適格。
　(四)綜上，被告所生產之冷氣機既符合消費者保護法所定當時科技或專業水準可合理
　　期待之安全性，且就系爭冷氣機是否具有瑕疵及該瑕疵與本件損害之發生是否有
　　相當因果關係俱未見原告舉證證明，即原告依消費者保護法請求損害賠償，與法
　　未合，應予駁回等語資為抗辯。並聲明：1.原告之訴及其假執行之聲請均駁回。
　　2.如受不利判決，願供擔保請准宣告免為假執行。
三、兩造不爭執之事實：
  (一)原告為臺北市○○○路一四一號一、二樓之承租人，一樓經營夢盒子商行、二樓
  　為原告辦公室，九十一年四月二十六日系爭房屋之二樓發生火災，火勢延燒至隔
  　壁一四三號服飾行及同棟三、四樓房東張文寧、張文興所有之房屋。嗣經臺北市
  　政府消防局勘驗鑑定結果，起火原因為電氣因素致起火燃燒。
　(二)火災發生後，原告委請威朋工程行林紹亮先生重新裝修原告承租之二樓及房東張
　　文寧、張文興三、四樓房屋，其中原告二樓部分花費三十萬八千三百二十五元，
　　房東張文寧、張文興二人三、四樓花費七十五萬五千二百八十元。
四、得心證之理由：
  (一)按當事人主張有利於己之事實者，就其事實有舉證之責任，民事訴訟法第二百七
  　十七條前段定有明文。次按從事設計、生產、製造商品或提供服務之企業經營者
    ，於提供商品流通進入市場，或提供服務時，應確保該商品或服務，符合當時科
    技或專業水準可合理期待之安全性。商品或服務具有危害消費者生命、身體、健
    康、財產之可能者，應於明顯處為警告標示及緊急處理危險之方法。企業經營者
    違反前二項規定，致生損害於消費者或第三人時，應負連帶賠償責任，消費者保
    護法第七條亦定有明文。是被害人依上開規定主張商品責任時，固不以企業經營
    者具有故意或過失為要件，然企業經營者亦非對於一切因商品所致之損害皆須負
    責，被害人仍須就商品瑕疵之存在、損害之發生及瑕疵與損害間之因果關係負證
    明之責任。
  (二)第按所謂商品瑕疵，一般認為係指未具備商品在合理預期之使用下，一般人當然
  　可期待之安全性而言。而認定商品瑕疵有無之基準時點，依消保法第七條規定，
  　係以商品開始流通進入市場時為準。
  (三)原告主張其於八十九年八月一日向東昇空調有限公司購買系爭冷氣機，既為被告
  　所不爭執，應信為真。則迄至本件火災於九十一年四月二十六日發生為止，原告
  　已使用系爭冷氣機一年八個月餘。足見本件火災發生時間距離系爭冷氣機流通進
  　入市場時，至少相隔一年八個月，自不得以系爭冷氣機於經過相當時間之使用之
  　後，因偶然通電中電源線短路引起火災，而遽認系爭冷氣機於流通進入市場時，
  　即存有「未具備商品在合理預期之使用下，一般人當然可期待之安全性」。
　(四)本件火災經臺北市政府消防局研判結果，認火源係由系爭冷氣機下方附近先起火
　　燃燒，為起火處；其起火原因係因電氣因素致起火燃燒等情，業經本院依原告之
　　聲請向臺北市政府消防局調取本件火災原因調查報告書暨照片查明屬實，並有臺
　　北市政府消防局火災原因調查報告書暨照片附卷可稽，且為兩造所不爭執，應信
　　為真。由此可見本件火災之起火處為「系爭冷氣機下方附近」，並非原告所主張
　　之「冷氣機內部電源線」；其起火原因係「因電氣因素致起火燃燒」，亦非原告
　　所主張之「因電氣（冷氣機）因素致起火燃燒」。
  (五)另案（即本院九十二年度訴字第九四五號原告國泰世紀產物保險股份有限公司與
  　被告松林夏商業股份有限公司間侵權行為損害賠償事件）之證人即臺北市政府消
  　防局火災原因調查報告書之現場勘查報告人吳宗翰到庭證稱：電源線燒毀之一般
  　原因包括電流過大（即超負載）、電阻過大（類似局部發熱）、半斷線（電線是
  　由許多細的花線組成，例如十根花線斷掉其中二根，就是半斷線）、積污導電（
  　即絕緣物上有灰塵、水蒸氣等電解質導致放電）、層間短路（即馬達、變壓器上
  　的線圈短路）及人為因素，局部電阻過大之原因包括使用太多電器超過負荷，或
  　現場壓到、折到電線等人為因素，或半斷線，均有可能等語（參見該案卷宗第二
  　○九頁、二一○頁）。有本院九十二年度訴字第九四五號民事判決及其九十三年
  　三月十六日之言詞辯論筆錄附卷可稽，且為兩造所不爭執，應信為真。足見系爭
  　冷氣機於通電中發生電源線短路之情形，原因多端，諸如：電流過大、使用過多
  　電器超過負荷、電線被壓到、折到、絕緣物上有灰塵、水蒸氣等電解質導致放電
  　等與系爭冷氣機或電線之製造無關之因素，即佔相當之比例。
五、綜上所述，本件火災之起火處為「系爭冷氣機下方附近」，並非原告所主張之「
　　冷氣機內部電源線」；其起火原因係「因電氣因素致起火燃燒」，亦非原告所主
　　張之「因電氣（冷氣機）因素致起火燃燒」，且依原告所提出之證據，均不足以
　　證明系爭冷氣機於流通進入市場時，即存有欠缺安全性之瑕疵。從而，原告依消
　　費者保護法第七條第一、三項之規定，請求如訴之聲明所示，為無理由，應予駁
　　回。又原告之訴既經駁回，其假執行之聲請即失所附麗，應併予駁回。
六、本件事證已臻明確，兩造其餘攻擊、防禦方法及舉證，經本院審酌後，認其對於
　　判決結果均無影響，爰不一一論述，附予明。
據上論結，本件原告之訴為無理由，依民事訴訟法第七十八條，判決如主文。
中　　　華　　　民　　　國　　九十三　　年　　　八　　　月　　三十 　 　日
                                臺灣板橋地方法院民事第一庭
                                    法  　　官  楊　千　儀
右為正本係照原本作成。
如對本判決上訴，須於判決送達後二十日內向本院提出上訴狀（需按他造人數附繕本
）。
中　　　華　　　民　　　國　　九十三　　年　　　八　　　月　　三十 　 　日
                                    法院書記官  陳　春　銘
